臺灣高等法院臺南分院刑事裁定　　　　　　九十一年度交抗字第八七號　　　 Ｃ
　　　抗　告　人　甲　○　○
右列抗告人因違反交通管理處罰條例案件，不服臺灣台南地方法院中華民國九十一年
六月二十一日所為裁定（九十一年度交聲字第一０四號）提起抗告，本院裁定如左:
      主      文
原裁定撤銷，發回臺灣台南地方法院。
      理      由
一、原裁定以：(一)本件抗告人即受處分人甲○○，於民國九十一年二月二日十四時許
    ，駕駛車號ＳＴ─０２８３號自小客車沿屏東縣滿州鄉○○○○路由滿州往恆春
    方向行駛，在行經該公路與新庄路之設有燈光號誌管制之交岔路口時，遇紅燈超
    越停止線，闖紅燈欲左轉進入新庄路，因有一輛自小客車由新庄路駛出並左轉往
    恆春方向行駛，抗告人之自小客車先等讓該車駛過後，再繼續左轉進入新庄路並
    往佳樂水方向行駛，適警方之巡邏車亦駛至前開交岔路口並同向在抗告人車後停
    等紅燈，見抗告人所駕自小客車在該路口違規闖紅燈左轉，值勤員警乃先停等至
    綠燈後方自後尾追約距新庄路口一百公尺處，將抗告人所駕之自小客車予以攔停
    ，並在告知其違規事實後當場掣單舉發等情，有屏東縣警察局恆春分局九十一年
    三月四日恆警裁字第０９１０００１５５２號函一紙在卷可稽，並經本件舉發之
    員警黃福進於原審調查時到庭陳證無訛，而抗告人亦坦承有於右開時、地駕駛該
    輛自小客車行經該處設有燈光號誌管制之交岔路口，並為警攔停當場掣單舉發之
    事實，參諸執勤警員係依法執行公務，與抗告人並不相識，素無怨隙，苟非實情
    ，自無須恣意誣攀之理。而且警員執行公務本身受行政懲處責任之監督，到庭具
    結作證更以刑罰擔保其真實性，警員應無甘冒行政懲處及刑法偽證罪責任而刻意
    誣陷之必要。因此，可信賴警員黃福進前開陳證為真實。(二)抗告人雖一再辯稱其
    並未闖紅燈云云。惟查原裁決機關交通部公路總局嘉義區監理所台南監理站，裁
    決抗告人甲○○闖紅燈，乃引據前開屏東縣警察局恆春分局九十一年三月四日恆
    警裁字第０９１０００１５５２號函為證。而舉發本件違規事件之屏東縣警察局
    恆春分局滿州分駐所員警黃福進，就本件如何查獲並舉發之經過，亦到庭陳證無
    訛，已如前述，並就抗告人所駕之自小客車係沿屏東縣滿州鄉○○○○路在警車
    同向前方行駛，遇前開交岔路口紅燈未停而闖紅燈左轉進入新庄路往佳樂水方向
    行駛，經警方尾隨抗告人自小客車至上開攔停處予以攔停並告知其違規事實再掣
    單舉發等本件違規情節均供述明確，且警員黃福進本身直接見聞抗告人所駕之自
    小客車有闖紅燈之事實經過，對事實最為明瞭，又經以行政及刑事責任擔保其真
    實性，而闖紅燈之違規過程，僅約數秒鐘，稍縱即逝，此項短暫之事實經過，除
    全程目睹之警員可資證明外，難有其他輔佐證據，是綜合認定證人其陳述為可採
    信。雖證人黃福進在本件舉發通知單上之違規事實欄內係填載為「不遵守交通號
    誌之指示（紅燈越線）」，其上之舉發違反法條欄內亦填載為「道路交通管理處
    罰條例第六十條第二項第三款」，致與抗告人前開經移送機關裁決「駕車行經有
    燈光號誌管制之交岔路口闖紅燈」之舉發違規事實未見一致，惟按違反道路交通
    管理事件，處罰機關受理後發現舉發錯誤或要件欠缺，可補正或尚待查明者，退
    回原舉發單位查明補正後依法處理，違反道路交通管理事件統一裁罰標準及處理
    細則第三十四條第二項前段定有明文。而查本件抗告人之違規事實為「駕駛車號
    ＳＴ─０２８３號自小客車沿屏東縣滿州鄉○○○○路由滿州往恆春方向行駛，
    在行經該公路與新庄路之設有燈光號誌管制之交岔路口時，遇紅燈超越停止線，
    闖紅燈欲左轉進入新庄路，因有一輛自小客車由新庄路駛出並左轉往恆春方向行
    駛，抗告人之自小客車先等讓該車駛過後，再繼續左轉進入新庄路並往佳樂水方
    向行駛」等情，已如前述，而原舉發單位即屏東縣警察局恆春分局經查明抗告人
    所駕「該車已遇紅燈超越停止線，且有意思左轉往佳樂水方向行駛，因佳樂水往
    恆春方向有部自小客車行駛，該駕駛人（即抗告人）讓其通過後，繼續行駛」之
    事實係屬「闖紅燈」違規，原舉發法條引用錯誤乙節，亦有屏東縣警察局恆春分
    局前揭九十一年三月四日恆警裁字第０９１０００１５５２號函在卷可憑，則依
    前開說明，原裁決機關交通部公路總局嘉義區監理所台南監理站受理並函洽原舉
    發單位查明補正後，發現本件舉發員警係誤認該等違規事實該當「不遵守交通號
    誌之指示（紅燈越線）」要件而填載錯誤時，自可逕依抗告人之實際違規事實自
    為裁決，是抗告人辯稱前開裁決程序有誤云云，亦無理由。(三)本件抗告人有於右
    述時、地，駕駛前開自小客車行經有燈光號誌管制之交岔路口闖紅燈之事實，既
    可認定，因而認移送機關即交通部公路總局嘉義區監理所台南監理站援引用前開
    規定，裁處抗告人罰鍰新臺幣二千七百元並記違規點數三點無不當，而駁回抗告
    人之異議，固非無見。
二、查本案原裁決機關交通部公路總局嘉義區監理所台南監理站，裁決抗告人甲○○
    闖紅燈，乃引據屏東縣警察局恆春分局九十一年三月四日恆警裁字第０９１００
    ０１５５２號函為證，而舉發本件違規事件之屏東縣警察局恆春分局滿州分駐所
    員警黃福進，將第０９１０００１５５２號函所載之屏東縣警察局恆春分局第Ｖ
    00000000號舉發違反道路交通管理事件通知單內記載之違規事實為：「
    不遵守交通號誌之指示。（紅燈越線）」，其上之舉發違反法條欄內亦填載為「
    道路交通管理處罰條例第六十條第二項第三款」，而非「駕車行經有燈光號誌管
    制之交岔路口闖紅燈」之記載，已有齟齬；且依據內政部警政署九十一年六月六
    日警署交字第○九一○一○○五二九號函說明二（一）指稱「本案依恒春分局九
    十一年三月四日恆警裁字第０９１０００１５５２號函所載貴局Ｖ000000
    00號舉發違反道路交通管理事件通知單內記載之違規事實不存在（闖紅燈記載
    為紅燈越線）及違規通知單駕駛人姓名任意塗改均屬重大明顯瑕疵，查違規通知
    單係屬行政處分之一種，按行政程序法第一百十一條第七款規定具有重大明顯瑕
    疵者之行政處分無效。恒春分局卻就該無效之行政處分，援引違反道路交通管理
    事件統一裁罰標準及處理細則第三十四條以前函予以補正，其認事用法顯有嚴重
    錯誤。」等語，究違規通知單是否屬行政處分之一種？前述事實是否屬於行政程
    序法第一百十一條第七款所謂其他重大明顯瑕疵之情形？警察機關得否援引違反
    道路交通管理事件統一裁罰標準及處理細則第三十四條予以補正？內政部警政署
    及屏東縣警察局恆春分局有不同之認定，應以何者為據？均非無再研求餘地。乃
    原審竟依違反道路交通管理事件統一裁罰標準及處理細則第三十四條第二項前段
    規定，認可逕依抗告人之實際違規事實自為裁決，而裁定駁回抗告人之異議，自
    有可議。抗告人執此提起抗告，指摘原裁定不當，自為有理由，應由本院將原裁
    定予以撤銷發回，另由原審為適法之裁定，以昭折服。
三、據上論斷，爰依道路交通案件處理辦法第二十六條，刑事訴訟法第四百十三條前
    段裁定如主文。
中    華    民    國      九十一      年      八      月    二十九      日
                                  臺灣高等法院臺南分院刑事第六庭
                                      審判長法官  楊    明    章
                                            法官  顏    基    典
                                            法官  高    明    發
右正本證明與原本無異。
不得再抗告。
                                      法院書記官  李    梅    菊
中    華    民    國      九十一      年      九      月      二        日
